【裁判字號】    91,上易,95
【裁判日期】    901119
【裁判案由】    動產擔保交易法
【裁判全文】
臺灣高等法院高雄分院刑事判決            九十一年度上易字第九五號
    上  訴  人
    即  被  告  甲○○
右上訴人因動產擔保交易法案件，不服臺灣高雄地方法院九十年度易字第二四七四號
中華民國九十年十一月十九日第一審判決（起訴案號：臺灣高雄地方法院檢察署九十
年度偵字第八一三０號、一０四八五號），提起上訴，本院判決如左：
      主      文
上訴駁回。
      事實及理由
一、本案經本院審理結果，認第一審判決認事用法及量刑均無不當，應予維持，並引
    用第一審判決書記載之事實、證據及理由。
二、被告上訴意旨辯稱其非故意犯本案云云，空言指摘原判決不當，核無理由，應予
    駁回。
三、據上論斷，應依刑事訴訟法第三百六十八條、第三百七十三條，判決如主文。
本案經檢察官張其主到庭執行職務。
中    華    民    國     九十一     年       三       月      五        日
                              臺灣高等法院高雄分院刑事第六庭
                                  審判長法官  王憲義
                                        法官  張意聰
                                        法官  范惠瑩
右正本證明與原本無異。
不得上訴。
                                      書記官  馬蕙梅
中    華    民    國     九十一     年       三       月      六        日
附錄：本判決論罪科刑法條：
動產擔保交易法第三十八條
動產擔保交易之債務人，意圖不法之利益，將標的物遷移、出賣、出質、移轉、抵押
或為其他處分，致生損害於債權人者，處三年以下有期徒刑、拘役或科或併科六千元
以下之罰金。
                                                                        Ｋ
附件：
臺灣高雄地方法院刑事判決                          九十年度易字第二四七四號
    公  訴  人  臺灣高雄地方法院檢察署檢察官
    被      告  甲○○  男三十七歲（民國○○○年○○月○○日生）
                        身分證統一編號：Ｚ000000000號
                        住高雄市○○區○○街二五一巷五弄二號
                        現居高雄市○○區○○路三八０巷二六號十四樓之二
    被      告  高純玉  女二十八歲（民國○○○年○月○○○日生）
                        身分證統一編號：Ｚ000000000號
                        住高雄市○○區○○街二五一巷五弄二號
                        現居台北市木柵文山區○○路○段一七二巷一弄二號二樓
右列被告因違反動產擔保交易法案件，經檢察官提起公訴（九十年度偵字第八一三０
號、第一０四八五號），本院判決如左：
    主  文
甲○○、高純玉共同動產擔保交易之債務人，意圖不法之利益，將標的物出質，致生
損害於債權人，甲○○累犯，處有期徒刑伍月，高純玉處拘役伍拾日，如易科罰金均
以參佰元折算壹日。
    事  實
一、甲○○曾於民國（下同）八十四年間因恐嚇案件，經本院判處有期徒刑一年十月
    ，於八十六年一月十日確定，於八十六年七月八日執行完畢。
二、高純玉於八十九年十一月間，與甲○○基於共同之犯意聯絡，約定以高純玉出具
    名義，依動產擔保交易附條件買賣之方式，向東洋租賃股份有限公司（下稱東洋
    公司）購買車牌號碼ＺＦ－九一四三號汽車一輛，為動產擔保交易之債務人，雙
    方約定該車總價金為新台幣（下同）九十八萬六千八百三十二元，除頭期款十三
    萬八千元外，餘分四十八期給付，以每一個月為一期，自八十九年十二月九日起
    至九十三年十一月九日止，分四十八期給付，每期繳納二萬零五百五十九元，標
    的物存放地點為高雄市○○路三八０巷二六號四樓之二，在價金未付清之前，標
    的物所有權仍屬於出賣人東洋公司所有，買受人僅得依約占有使用，不得任意遷
    移、出賣、出質、移轉、抵押或為其他處分。詎高純玉取得標的物後，與甲○○
    共同享受使用之利益，除頭期款十三萬八千元外，餘即拒不付款，且共同意圖為
    自己不法之利益，於八十九年十二月間，將該標的物以二十萬元典當於高雄市○
    ○路之勝興當舖，甲○○並將所得款項花用殆盡，致出賣人東洋公司追索無著受
    有損害。
三、案經東洋公司告訴及台灣高雄地方法院檢察署檢察官自動檢舉偵查起訴。
    理  由
一、訊據被告甲○○對右揭事實坦承不諱，核與告訴人東洋公司代理人許志宏、林嘉
    賢、高瑞隆分別於偵查中及本院審理中指述情節相符，並有動產擔保交易附條件
    買賣設定登記申請書、附條件買賣契約書、高雄市監理處動產擔保交易登記證明
    書、車輛協尋查訪紀錄表各一紙及照片四張附卷可供佐憑。被告甲○○之自白經
    查既與事實相符，自得採為論科之依據，事證明確，其犯行堪以認定。
二、訊據被告高純玉固坦承買車後並未繳交價金，該車並已典當等情，惟否認有何違
    反動產擔保交易法之犯行，辯稱：買車、貸款、典當均係由被告甲○○經手，其
    僅係是人頭云云。經查，被告甲○○供稱「買車她知道及有簽動產擔保交易相關
    之契約書，當車時她不知道，我共當車三次，第三次當車時高純玉才知道，前二
    次我沒帶她去當舖，第三次因要簽名，我才帶她去簽」（見本院九十年十一月五
    日審判筆錄），被告高純玉亦自承「買車之事我知道，前二次典當車子我不知道
    ，第三次我去當舖才知道並且我也有簽名」（見本院九十年十一月五日審判筆錄
    ），準此，被告甲○○於前二次至當舖典當該車時，被告高純玉固未同行，惟被
    告甲○○第三次至當舖典當該車時，被告高純玉不僅同行亦在相關資料上簽名，
    是被告高純玉與被告甲○○有共同意圖為自己不法之利益，將該車典當出質之犯
    意及行為甚為明灼。此外，前揭事實復經告訴人東洋公司代理人許志宏、林嘉賢
    、高瑞隆分別於偵查中及本院審理中指述綦詳，並有動產擔保交易附條件買賣設
    定登記申請書、附條件買賣契約書、高雄市監理處動產擔保交易登記證明書、車
    輛協尋查訪紀錄表各一紙及照片四張附卷可供佐憑。綜上所述，被告高純玉違反
    動產擔保交易法之事證明確，其犯行堪以認定。
三、按動產擔保交易法第三十八條，以動產擔保交易之債務人，意圖不法之利益，將
    標的物遷移、出賣、出質、移轉、抵押或為其他處分，致生損害於債權人者為其
    構成要件，屬純正身份犯；又刑法第三十一條第一項規定，因身份或其他特定關
    係成立之罪，其共同實施或教唆幫助者，雖無特定關係，仍以共犯論，視為純正
    身份犯成立共犯之特別規定。被告高純玉係依法訂立動產擔保交易契約負有債務
    之人，其將該自用小客車典當出質於他人，核其所為，係犯動產擔保交易法第三
    十八條之將標的物出質罪，出質行為本質上即含有遷移性質，該遷移行為自應包
    含於出質行為內，而為出質行為所吸收，不另論罪。被告甲○○雖非債務人，然
    與被告高純玉共同實施因身分而成立之犯罪，雖無特定身分，仍應以共犯論，是
    被告二人就典當出質該車之犯行，有犯意聯絡及行為分擔，均為共同正犯。被告
    甲○○曾於八十四年間因恐嚇案件，經本院判處有期徒刑一年十月，於八十六年
    一月十日確定，於八十六年七月八日執行完畢，已據其供明並有台灣高雄地方法
    院檢察署刑案資料查註記錄表及台灣高等法院被告全國前案記錄表在卷可憑，茲
    於執行完畢後五年以內再犯有期徒刑以上之本罪，為累犯，應依刑法第四十七條
    之規定加重其刑。審酌被告二人一時貪念，違反動產擔保交易法，破壞社會經濟
    秩序，迄今尚未與告訴人達成民事和解、繳清所積欠之車款，被告甲○○居於主
    導地位，罪質較重，被告高純玉居於從屬地位，罪質較輕，及其犯罪之動機、目
    的、智識程度、所生之危害、犯後態度良好等一切情狀，爰分別量處如主文所示
    之刑。又按九十年一月四日修正，同年月十日經總統公布施行，同年月十二日生
    效之刑法第四十一條第一項規定：「犯最重本刑為五年以下有期徒刑以下之刑之
    罪，而受六個月以下有期徒刑或拘役之宣告，因身體、教育、職業、家庭之關係
    或其他正當事由，執行顯有困難者，得以一元以上三元以下折算一日，易科罰金
    。但確因不執行所宣告之刑，難收矯正之效，或難以維持法秩序者，不在此限。
    」，另易科罰金之事項應依新法即裁判時之法律而無刑法第二條第一項但書之適
    用，亦經最高法院二十四年七月刑事庭總會決議在案，是就被告二人所宣告之刑
    均應依修正後之新法併予諭知易科罰金之折算標準，附此敘明。
據上論斷，應依刑事訴訟法第二百九十九條第一項前段，動產擔保交易法第三十八條
，刑法第二條第一項前段、第十一條前段、第二十八條、第三十一條第一項、第四十
七條、第四十一條第一項，罰金罰鍰提高標準條例第一條前段、第二條，判決如主文
。
中      華      民      國    九  十    年    十  一    月    十  九    日
                                          臺灣高雄地方法院刑事第三庭
                                              法  官  孫  啟  強
右正本證明與原本無異。
如不服本判決，應於判決送達後十日內，向本院提出上訴狀。
                                              書記官  盧  雅  婷
中      華      民      國    九  十    年    十  一    月    十  九    日
附錄本判決論罪科刑之法條：
動產擔保交易法第三十八條：動產擔保交易之債務人，意圖不法之利益，將標的物遷
移、出賣、出質、移轉、抵押或為其他處分，致生損害於債權人者，處三年以下有期
徒刑、拘役或科或併科六千元以下之罰金。


司法院資訊處製作；財團法人民間司法改革基金會備份。
